【裁判字號】    99,上訴,1122
【裁判日期】    990818
【裁判案由】    毒品危害防制條例
【裁判全文】
臺灣高等法院臺中分院刑事判決        99年度上訴字第1122號
上  訴  人
即  被  告  乙○○
指定辯護人  本院公設辯護人  王金陵
上  訴  人
即  被  告  丙○○
選任辯護人  薛宇婷律師
            楊俊樂律師
上列上訴人等因毒品危害防制條例案件，不服臺灣臺中地方法院
98年度訴字第2488號中華民國99年5月6日第一審判決（起訴案號
：臺灣臺中地方法院檢察署98年度偵字第4739、4740、7333號）
，提起上訴，本院判決如下：
    主    文
原判決關於乙○○有罪部分及丙○○部分均撤銷。
乙○○犯如附表一、二所示之罪，均累犯，各處如附表一、二所
示之刑（含主刑及沒收）。主刑部分應執行有期徒刑拾柒年拾月
。
丙○○犯如附表一編號４、４所示之罪，均累犯，各處如附
表一編號４、４所示之刑（含主刑及沒收）。主刑部分應執
行有期徒刑拾伍年捌月。
    犯罪事實
一、乙○○（綽號西瓜、黑龍、阿雄）前於民國（下同）84年、
    85年間因盜匪、竊盜、麻醉藥品管理條例等案件，經法院判
    處應執行有期徒刑二年八月、二年九月確定，經接續執行，
    復經假釋、撤銷假釋，再與91年間因恐嚇案件，經法院判處
    確定之有期徒刑一年六月接續執行，於94年1月7日執行完畢
    ；又於95、96年間因竊盜、詐欺案件，分別經法院判處有期
    徒刑八月（經減為有期徒刑四月）、二月確定，經接續執行
    後，甫於97年5月7日執行完畢。丙○○（原名賴文忠，綽號
    文忠）前於91年間因恐嚇取財、妨害自由等案件，經法院判
    處應執行有期徒刑十月，又於93年間因違反毒品危害防制條
    例案件，經法院判處應執行有期徒刑一年確定，經接續執行
    後，甫於94年9月29日執行完畢。復於95年間因違反毒品危
    害防制條例、竊盜等案件，分別經法院判處有期徒刑及經減
    刑後定應執行有期徒刑八月又十五日確定，另又於96年間因
    違反毒品危害防制條例案件，經法判處應執行刑有期徒刑十
    月確定，減刑後定應執行刑為有期徒刑五月確定，上開案件
    經定應執行刑為一年五月，甫於97年2月6日執行完畢。
二、乙○○、丙○○均明知海洛因係毒品危害防制條例管制之第
    一級毒品，非經許可，不得販賣。乙○○意圖營利，基於販
    賣海洛因之犯意，於附表一所示之時間、地點（除編號４
    、４外），以其持有之0000-000000號行動電話，分別與
    蘇金川、周棟照、鄭錦源、魏博麟及廖華山等人聯絡，而透
    過如附表一、各該編號所示之販賣過程，將海洛因售與蘇金
    川、周棟照、鄭錦源、魏博麟與廖華山等人（時間、地點、
    數量、金額均詳如附表一《編號４、４除外》所示）。
    乙○○並與丙○○共同意圖營利，基於販賣海洛因之犯意聯
    絡，以乙○○持有之0000-000000號行動電話，於附表一編
    號４、４所示時間，由乙○○指示丙○○將海洛因持往
    臺中縣大里市之河濱公園交付予魏博麟，並各收取新臺幣（
    下同）1千元現金（詳如附表一、編號４、４所示）。
三、乙○○於97年8月至9月與丙○○共同居住期間，於如附表二
    所示之時間，在丙○○位於臺中縣大里市○○街100號2樓之
    1之居處，無償提供丙○○海洛因施用（時間地點詳如附表
    二所示）。
四、案經臺灣臺中地方法院檢察署檢察官指揮臺中縣警察局霧峰
    分局偵查後起訴。
    理    由
一、證據能力方面：
(一)按被告以外之人於偵查中向檢察官所為之陳述，性質上屬於
    傳聞證據，原無證據能力，且被告反對詰問權，屬憲法第8
    條第1項規定「非由法院依法定程序不得審問處罰」之正當
    法律程序所保障之基本人權及第16條所保障之基本訴訟權，
    不容任意剝奪，因而被告以外之人於偵查中向檢察官所為陳
    述，當係指經被告或辯護人行使或得以行使反對詰問權者而
    言，倘予被告或辯護人行使反對詰問權之機會，其於偵查中
    向檢察官所為之陳述，除顯有不可信之情況者外，自得為證
    據（最高法院95年度臺上字第2515號判決要旨參照）。按所
    謂有無「顯有不可信之情況者」之例外狀況，應依據陳述人
    於陳述時之「外部情況」是否具有可信性決定之。又檢察官
    代表國家偵查犯罪、實施公訴，依法其有訊問被告、證人及
    鑑定人之權，證人、鑑定人且須具結，而實務運作時，檢察
    官偵查中向被告以外之人所取得之陳述，原則上均能遵守法
    律規定，不致違法取供，其可信度極高，故被告以外之人前
    於偵查中已具結而為證述，除反對該項供述得具有證據能力
    之一方，已釋明顯有不可信之情況外，不宜以該證人未能於
    審判中接受他造之反對詰問為由，即遽指該證人於偵查中之
    陳述不具證據能力。查本件被告即證人乙○○、蘇金川、周
    棟照、魏博麟、廖華山等人於偵訊中作證時，業經檢察官諭
    令具結，偵訊時證述之憑信性初已獲擔保，嗣又經原審分別
    於99年1月21日、3月15日、4月12日審理時提解或通知到庭
    踐行交互詰問程序，並予被告乙○○及其指定辯護人原審法
    院公設辯護人、被告丙○○及指定辯護人白裕祺律師當庭對
    該等證人對質、詰問之機會，是上揭證人於偵訊中之證述，
    亦已完足為合法調查之證據，應無疑問；本院再查諸上揭證
    人於接受偵訊之過程，並無受到檢察官或其他在場之人不當
    外力干涉後，影響其陳述任意性之情事，復無遭人情施壓或
    干擾之情節，亦無不當取供之情形，故認其於偵查中之證詞
    ，均無「顯有不可信之情況者」之例外狀況，而均得作為本
    件認定犯罪事實之證據。
(二)次按刑事訴訟法上「證據排除法則」，係指將具有證據價值
    或真實之證據，因取得程序之違法，而予以排除之法則。茍
    司法警察機關於實施通訊監察時，已合於通訊保障及監察法
    第五條第一項所規定之要件，且依法取得法官所核發之通訊
    監察書，基於該通訊監察所取得之證據，即無證據排除法則
    之適用。且按有事實足認被告或犯罪嫌疑人有最輕本刑為三
    年以上有期徒刑之罪嫌，並危害國家安全或社會秩序情節重
    大，而有相當理由可信其通訊內容與本案有關，且不能或難
    以其他方法蒐集或調查證據者，得發通訊監察書。通訊監察
    書，偵查中由檢察官依司法警察機關聲請或依職權聲請該管
    法院核發，審判中由法官依職權核發，通訊保障及監察法第
    5條第1項第1款、第2項定有明文。查本件被告乙○○所使用
    之行動電話0000-000000號及證人蘇金川所使用之行動電話
    0000-000000號之監聽錄音，係經原審法院核准在案，有詳
    載聲監案號、案由、監察電話及對象等之原審法院97年聲監
    字第657、761號、97年聲監續字第423號號通訊監察書、監
    察錄音光碟、監聽譯文附卷可參。經核被告乙○○、丙○○
    所涉犯之販賣第一級毒品罪，係最輕本刑為無期徒刑之罪，
    且該等犯罪類型之犯罪過程多係透過電話通聯並以代號、暗
    碼等隱晦方式暗中進行，其犯罪結果係將大量毒品運輸入境
    ，甚且流入市面，戕害不特定國人之身心健康甚鉅，自屬危
    害社會秩序情節重大，而有相當理由可信犯罪嫌疑人之通訊
    內容要與涉案情節有關，且難以其他方法蒐集或調查證據者
    ，又監聽過程中尚查無任何不法或不當侵害人權保障之情事
    ，自屬符合通訊保障及監察法第5條第1項第1款、第2項之規
    定，核係依法所為之監聽，尚無不法取證情事或違背法定程
    序之處。又按通訊監察錄音之譯文，僅屬依據監聽錄音結果
    予以翻譯之文字，固具文書證據之外觀，但實際上仍應認監
    聽所得之錄音帶或光碟，始屬調查犯罪所得之證物；刑事訴
    訟法第165條之1第2項所稱之證物，如其蒐證程式合法，並
    經合法調查，自具證據能力。因此檢察官如提出通訊監察錄
    音之譯文為其證據方法，實乃以其監聽所得之錄音帶或光碟
    ，為調查犯罪所得之證物，法院本應依刑事訴訟法第165條
    之1所列之方法調查，以判斷該錄音帶或光碟是否與通訊監
    察錄音之譯文相符。而監聽錄音製作之譯文，雖通常為偵查
    犯罪機關單方面製作，然若被告或訴訟關係人對其真實性並
    無爭執，經法院於審判期日提示譯文供當事人辨認、表示意
    見並為辯論者，程式自屬適法（最高法院95年度臺上字第29
    5號、94年度臺上字第4665號判決意旨參照）。從而，上開
    通訊監察既係依法定程序所為，則基於該通訊監察所取得之
    監聽電話錄音，暨司法警察依據該監聽電話錄音而製作之通
    訊監察紀錄譯文，因其取得程序並無違法，通訊監察過程既
    已符合法定程序，即非傳聞，而該等通訊監察譯文復經法院
    踐行證據調查程序，則該等譯文堪認有證據能力，本院自得
    採為認定事實之證據。
(三)按被告以外之人（包括證人、鑑定人、告訴人、被害人及共
    同被告等）於審判外之陳述雖不符刑事訴訟法第159條之1至
    之4等4條之規定，而經當事人於審判程序同意作為證據，法
    院審酌該言詞陳述或書面陳述作成時之情況，認為適當者，
    亦得為證據；當事人、代理人或辯護人於法院調查證據時，
    知有刑事訴訟法第159條第1項不得為證據之情形，而未於言
    詞辯論終結前聲明異議者，視為有前項之同意，同法第159
    條之5定有明文。立法意旨在於傳聞證據未經當事人之反對
    詰問予以核實，原則上先予排除。惟若當事人已放棄反對詰
    問權，於審判程序中表明同意該等傳聞證據可作為證據；或
    於言詞辯論終結前未聲明異議，基於尊重當事人對傳聞證據
    之處分權，及證據資料愈豐富，愈有助於真實發見之理念，
    且強化言詞辯論主義，使訴訟程序得以順暢進行，上開傳聞
    證據亦均具有證據能力。查檢察官、被告乙○○、丙○○、
    辯護人對於本案卷內除上開說明一所示部分之證據能力有所
    爭執，其餘下列所引用之相關證人之證述、文書卷證資料，
    於原審法院98年8月24日、11月30日行準備程序中、99年1月
    21日、3月15日、4月12日審理中並未就有何於刑事訴訟法第
    159條第1項不得為證據之情形於法院言詞辯論終結前聲明異
    議，且有關本案諸證人之證述、文書卷證資料亦經本院於審
    理期日逐一提示、朗讀，並告以要旨，本院復審酌相關證人
    證述筆錄製成、文書卷證資料取得，並無證據顯示有何違背
    程序規定情事，依據上述之說明，均應具有證據能力。
二、訊據上訴人即被告（下稱被告）乙○○就上揭附表一時地所
    示販賣海洛因及附表二所示轉讓海洛因之犯行，迭於警詢、
    偵查及原審審理中坦認在卷，其於本院審理中亦坦認附表一
    所示販賣海洛因犯行，惟就附表二所示轉讓海洛因部分則辯
    稱：伊將海洛因拿予丙○○係因當初已講好，有多出來之海
    洛因就一起施用，且伊交予丙○○海洛因之次數亦未如此多
    云云。上訴人即被告（下稱被告）丙○○固坦承曾有2次為
    被告乙○○拿毒品之事實不諱，惟矢口否認有如附表一編號
    ４、４所示之共同販賣海洛因犯行，辯稱：伊僅曾在與
    乙○○共同居住期間一起注射海洛因，其中有2次在注射完
    畢後，覺得有人在監視，伊就將注射針筒包1包，連同乙○
    ○身上尚未用完之毒品拿到住處地下室藏放，伊並不認識亦
    未曾見過魏博麟，並未前往河濱公園賣海洛因予魏博麟云云
    。經查：
(一)被告乙○○於附表一各該編號所示之販賣海洛因犯行，業據
    被告乙○○於偵查、原審及本院審理時坦認在卷，核與證人
    鄭錦源於警詢中所證，證人蘇金川、周棟照、魏博麟、廖華
    山等人於警詢、偵查中所證情節（以上證人於偵查中均經具
    結），復經證人蘇金川、魏博麟、廖華山等人於原審審理時
    到庭就向被告乙○○購買毒品之時間、地點、數量等節結證
    明確，並有經法院核對均與該等證述情節相吻合之通訊監察
    譯文（即被告乙○○所持用之0000-000000號行動電話與證
    人蘇金川所使用之0000-000000號行動電話、證人周棟照所
    使用之0000-000000、0000-000000行動電話、證人鄭錦源所
    使用之00-00000000號公用電話、證人魏博麟所使用之0000-
    0000 00號行動電話、00-00000000號室內電話、證人廖華山
    所使用之0000-000000號行動電話間之通聯紀錄），以及指
    認犯罪嫌疑人紀錄表、被告乙○○與證人廖華山於97年9月
    10日下午1時40分許，在臺中縣大里中興路2段語內元路口之
    黑糖冰店交易海洛因毒品之現場相片8張等在卷足稽，堪信
    被告乙○○此部分之自白與事實相符而堪為採認。而被告乙
    ○○既於每次交付毒品與購毒者之同時，均有收取對價，顯
    見其主觀上確有營利之意圖無誤。又被告乙○○所為如附表
    二各該編號所示轉讓海洛因予丙○○之犯行，亦據被告乙○
    ○於偵查、原審審理時坦認在卷，核與證人丙○○於偵查、
    原審審理中結證內容均屬相符，且被告乙○○亦坦承交予丙
    ○○施用之海洛因並未向其收取代價等情不諱，是被告乙○
    ○於本院審理中所辯當初講好有多出來的毒品要一起施用云
    云，核與其係無償轉讓毒品予丙○○之事實不生影響；再被
    告乙○○於原審審理中供認自97年8月15日起迄9月29日止，
    每天均至少提供1次海洛因予被告丙○○，1天兩次的則有兩
    回等語，而共同被告丙○○就此部分乃稱：忘記了，應該至
    少1天1次，有時候下班較累，會要求被告乙○○再多給1次
    等語（參原審卷第261頁背面），依被告乙○○之供述及證
    人丙○○之證述，足認被告乙○○轉讓海洛因予丙○○之次
    數至少如附表二所示（詳後敘），被告乙○○所辯轉讓海洛
    因次數未如此多云云，亦非可採。被告乙○○此部分事證明
    確，犯行均堪認定。
(二)被告乙○○犯行應補充說明處：
１、有關附表一編號１（即原起訴書附表編號１部分）之販
    賣毒品之金額應係3千元乙節，業據證人蘇金川於原審審理
    時到庭結證屬實，且被告乙○○（B:0000-000000）、證人
    蘇金川（A:0000-000000）於97年8月19日12時19分36秒之通
    話內容：「……A:還可以止（抵癮），那有什麼用，我是說
    如果很好，很『讚』，我想說向你拿『三張』來試試看。B:
    3張？A:是啊，如果可以再拿過來，如果不可以就不要，我
    們說實在。可以。……A:你如果認為可以，你就拿過來，30
    00的拿過來，我1次向你拿3000，不要說我只拿1000，我沒
    有在拿1000、500。B:好，等一下我這邊…別人來之後我就
    馬上過去。……」等語，亦可確認該次交易之合意係證人蘇
    金川向被告乙○○購買3千元之毒品海洛因，該部分檢察官
    起訴書附表所載之金額有所誤植，應予更正之。
２、有關附表一編號１（原起訴書附表編號１）所示之犯行
    部分，原起訴檢察官固認此次係交易完成，惟被告乙○○於
    原審99年3月15日審理中乃供稱：那次去遊藝場門口前，被
    證人蘇金川罵得很慘，每次跟他聯絡時，都會被念一些有的
    沒有的，8月26日他騙我去那邊，要我拿一些東西給他試試
    看，結果那次沒有交易。他就一直罵我，又要我拿東西給他
    ，我也會生氣，就沒有跟他完成交易，那次我沒有賣給他等
    語。而證人蘇金川於原審99年4月12日審理中乃具結證稱：
    「（97年8月26日到底有無向乙○○購買海洛因？）這個我
    沒有什麼印象。」、「（《提示98偵733號卷第7頁背面》你
    說那次你們沒有完成交易等語《告以要旨》，當時有無照實
    陳述？）那次沒有完成交易。當時警察問我我有照實陳述。
    」、「（《提示同上卷第8頁》你說這次你不願向他買等語
    ，到底那次沒有交易的原因為何？）因為他拿的海洛因純度
    不好，想說若他的純度夠的話，就算幾萬元我也跟他買，本
    來打電話時，我是要跟他買1萬元。」、「（《提示同上偵
    卷第9頁》那次到底要跟乙○○買多少錢？）應該是3千元。
    」、「（那天到底有無交易？）26日那次沒有完成交易。」
    、「（錢有無給乙○○？）沒有。我沒有拿錢給他，他怎麼
    會拿海洛因給我。」、「（97年8月26日下午1點54分的通聯
    譯文，是你與乙○○間的通話，你先說品質不佳等語《告以
    要旨》，怎麼可能沒有交易完成？）你現在提到的情形是他
    之前給我的品質很不好，而我到場後，我等了約6個小時，
    他來了之後，我跟他抱怨，有罵他，他還說他沒有喝完酒，
    喝不開心還不願意賣我。我還當場於電話中告訴他說若我被
    抓到，我一定會把他賣藥的事情供出來。（提示警卷第53-4
    頁後）8月26日那天我後來沒有跟乙○○碰到面。那次我們
    約在雅虎附近的我家附近。我就是等了他6個小時都沒有等
    到人，所以才會氣得罵他。」、「（《提示98偵7333號偵卷
    第7頁背面、第9頁》於警詢時說那天等了很久，沒有完成交
    易；於偵查中稱有見面，乙○○拿海洛因給你，你看那個樣
    子，再加上你摸了之後，覺得純度不夠，所以不願意買，錢
    沒有給他，海洛因也沒有退給他，到底係何者為真？）那天
    我再打電話給他，他東西有拿來，我看了以後，覺得那個東
    西純度不夠，不像海洛因，所以我就沒有跟他交易，就直接
    離開，那天確實有見面。」、「（剛才為何說沒有見面？）
    我是指監聽電話的那一通。算我搞錯了。」、「（那天到底
    有無交易？）有交易，但是沒有買賣成功。」等語明確。再
    核對被告乙○○、證人蘇金川於97年8月26日13時54分11秒
    之通話內容：「B:喂。A:喂，…？B:要拿『二、三張』…A:
    弄什麼弄…#@%…，你的東西可以吃嗎？像上次拿的東西可
    以吃嗎？調合得太離譜，你也不要這樣子。B:…。A:還在笑
    。B:等一下我拿過去，你，我這個人家才拿回來…。A:…你
    用1支500元拿來給我用看看。B:…。A:我看可以我再拿，我
    不是發瘋，常常拿錢去向拿那個…。B:不要這樣子。A:不要
    怎樣，要就來不要就不要，我如果試可以再來，不然我就不
    要，…我不是常常向你拿些糖，我不是瘋子，頭殼壞掉。B:
    是喔。A:對呀，上次跟你拿那3000可以吃嗎？調合得太離譜
    ，真的可以吃嗎？B:好啦好啦，等一下我送過去。A:好呀，
    我看如果可以，我再向你拿，不能那要拿什麼拿。B:如果可
    以，你要處理多少。A:至少也要處理3000。B:好啦好啦，我
    等一下送過去。A:好啊，多久要到？」，顯然證人蘇金川於
    97年8月26日當天確實曾先向被告乙○○抱怨前次（即8月19
    日購買3千元該次）海洛因之品質不佳，並語多責怪，而被
    告乙○○係在證人蘇金川於99年4月12日為上揭證述前之99
    年3月15日庭期中即藉由法院提示通聯內容回憶該次販賣情
    形而改稱：該次應該交易沒有成功等語。稽諸被告乙○○既
    然在押中，信證人蘇金川無與之勾串之可能，且該等通聯內
    容亦證實證人蘇金川所述與實情應屬相符，故此部分被告乙
    ○○既僅將毒品攜往與證人蘇金川約定之位置，惟最終並未
    與證人蘇金川完成該次交易，是該部分之行為應僅止於未遂
    階段，附此敘明。
３、另被告乙○○所犯如附表一編號５、５之犯行，各該次
    均係向買家廖華山收取950元等節，業據證人廖華山於原審
    99 年3月15日審理時到庭結證稱：第1次是去吃冰，要被告
    乙○○出冰的錢，所以只給他950元，第2次約時則欠他50元
    而給他950元，不過之後也沒有就那欠的50元返還被告乙○
    ○等語明確，核與被告乙○○（A:0000-000000）、廖華山
    （B:0000-000000）於99年9月10日13時29分43秒之通聯內容
    ：「A:喂。B:喂，要去哪裡找你？A:你過大里橋有沒有。B:
    是的。A:東海漁村再下來，右手邊有一間冰店。B:黑糖那間
    ？A:是是。B:再來呢？A:你到那裡叫一碗冰在那裡等我。B:
    好。A:你身上有帶夠嗎？B:有呀，我只要『一天』而已，叫
    冰要花你的喔？A:好啦好啦，950。B:是的。A:好啦。」，
    以及9月14日16時10分25秒之通聯內容：「A:喂。B:西瓜？
    我阿山。A:是。B:有方便嗎？A:好。B:要在哪裡？A:你昨天
    在哪裡？〈交易〉B:昨天，昨天就在東海漁村轉過去，橋過
    去那個公園那裡？A:好好好，一樣。B:一樣在那裡嗎？A:是
    。B:我先跟你講一下，我欠50元〈實付950元〉，改天再補
    給你。A:好。B:沒關係？A:好好。B:我到了打給你。A:你打
    0988 那支……。」等語均屬相符，是此部分被告乙○○因
    販賣毒品予證人廖華山之所得金額均係950元，在此一併說
    明。又此部分之交易地點雖經原起訴書附表區分為臺中縣大
    里市○○路○段與內元路口之黑糖冰店附近、臺中縣大里市
    ○○路東海漁村、橋過去之公園附近，惟上揭二地點經證人
    蘇金川於原審審理中結證稱：都是在同一個區域附近，爰就
    附表部分予以更正之。
４、而被告乙○○所犯如附表一編號４、４二次所為，與證
    人魏博麟之交易地點均係在臺中縣大里市○○○路天橋附近
    乙節，業據被告乙○○供明在卷，核與證人魏博麟於原審審
    理時到庭結證情節相符，並有被告乙○○（0000-000000）
    與證人魏博麟於97年9月6日13時零分54秒、13時7分22秒、
    22時8分35秒之說明見面交易地點係德芳南路天橋附近之通
    聯內容在卷足稽，爰就起訴書有關此部分之交易地點更正如
    上。
５、另被告乙○○所犯轉讓品海洛因犯行，經被告乙○○於原審
    審理中供認自97年8月15日起迄9月29日止，每天均至少提供
    1次海洛因予被告丙○○，1天兩次的則有兩回等語，而被告
    丙○○就此部分乃稱：忘記了，應該至少1天1次，有時候下
    班較累，會要求被告乙○○再多給1次等語（參原審卷第261
    頁背面），是依被告乙○○之供述及證人丙○○之證述，認
    定被告轉讓海洛因之次數如附表二所示。而每次之量則業據
    被告丙○○於偵訊、審理中均稱：1次施用的量，約注射針
    筒5格的量等語，此亦經被告乙○○坦認不諱，故以此為被
    告乙○○每次轉讓海洛因予被告丙○○之數量，併此敘明之
    。
(三)被告丙○○部分：被告丙○○雖矢口否認有何起訴書所載之
    與被告乙○○共同販賣海洛因犯行，並以前詞置辯，惟查：
１、被告乙○○於98年3月16日偵訊中具結證稱：「（丙○○是
    在哪幾次把海洛因拿到樓下你指定得地點來放置？）應該是
    魏博麟的那次事情，丙○○拿到樓下我指定的地點放置，丙
    ○○也知道我交給他那包東西是海洛因，時間是97年8、9月
    。」等語（98偵第4739卷第14頁）；另於原審98年12月10日
    接押時乃供稱：「（丙○○說他不曾跟你一起販賣海洛因，
    沒有在起訴書附表編號４、４的時間拿海洛因去給魏博
    麟，說因為與你有爭執，所以你陷害他？）丙○○之供述不
    實，我先前供述均實在，是丙○○幫我把毒品拿去給魏博麟
    。」、「（都以何方式為之？）騎他的機車拿毒品去河濱公
    園，是我叫他去的。就是那2次。」等語（原審卷一第102頁
    背面）。
２、被告乙○○於原審99年1月21日審理時具結證稱：
  (1)檢察官詰問部分：「（你賣海洛因給魏博麟時，曾否當面交
    錢交貨？）有。」、「（次數？）2、3次。」、「（你賣海
    洛因給魏博麟時，曾否約定海洛因放在哪裡？）有啊。」、
    「（那約定放在哪裡的海洛因由魏博麟去拿時，錢如何交的
    ？）錢是丙○○收的。」、「（如何的收法？）這個問題應
    該要問丙○○，因為我是叫丙○○拿下去給他，而錢丙○○
    會收回來。」、「（你請丙○○拿海洛因下去給阿博，由丙
    ○○再拿賣海洛因的錢回來交給你的次數有幾次？）有2、3
    次，但是我不能很確定。」、「（你請丙○○拿海洛因下去
    時，是否是以1包夾鏈袋直接拿給丙○○，還是有外包衛生
    紙？）我把海洛因先用夾鏈袋裝著，再用衛生紙包起來，放
    在空煙盒裡面，叫丙○○拿下去。」、「（你在包裝的過程
    ，丙○○有無看到？）我不曉得他有無看到。我不確定他有
    無看到。但是住在一起，他應該知道那是什麼東西。」、「
    （你用夾鏈袋包海洛因，再用衛生紙包夾鏈袋，再放在煙盒
    裡，交給丙○○，去賣給魏博麟，這2、3次是否都是用這種
    交易方式？）是。次數就2、3次。」、「（有收到起訴書？
    ）有。」、「（請提示起訴書第8頁附表4-、《告以要
    旨》，是否是事實？）是。」、「（你從監獄被提解出來到
    現在為止，丙○○有無說過要你不要供出他來，或是有眼神
    做類似表示？）都沒有。」、「（你跟他住的期間有無任何
    不愉快？）沒有。」、「（97年9月15日就是起訴書所載起
    訴書第8頁附表4-，這次毒品如何交給魏博麟？）應該是
    丙○○剛好要出門，我請他順便把東西拿給人家，因為我有
    時會懶得出去。」等語。
  (2)辯護人反詰問部分：「（就剛才問的那一次交付毒品的行為
    ，你是如何跟丙○○說要交東西給魏博麟？）第1次叫他幫
    我拿東西給人家時，因為他不認識對方，我就告訴他對方騎
    乘何種機車，長相如何，叫他把東西拿給對方，並把錢拿回
    來。」、「（有無叫丙○○到哪一個地點，交給魏博麟？）
    也是在河濱公園那邊。」、「（如何跟丙○○講說，是要交
    給魏博麟，因為他應該沒有看過他？如何跟他形容？）他應
    該知道吧。」、「（要去交毒品時，就把毒品直接給丙○○
    ，還是把他放在其他地方？）如我之前所述，就是把包裝好
    的毒品於住的地方交給他。」、「（請提示起訴書第8頁附
    表4，這一次也是一樣請丙○○去交毒品嗎？）沒錯。」
    、「（這一次為何不自己去？）我真的忘記了。」、「（你
    的電話中有無跟魏博麟講說要託別人交付毒品給他？）有。
    」、「（這一次交毒品的時候，也是直接就在丙○○住家將
    毒品交給丙○○帶過去？）是。」、「（有無跟丙○○講說
    要帶到哪裡去？）就是一樣。因為跟魏博麟都是約在同樣的
    地點。」等語。
  (3)原審訊問部分：「（《提示同上卷第33頁第二格譯文97年09
    月15日18：29：30》，請確認係何人間的對話？）我沒有辦
    法確定是何人間的對話。」、「（這2支電話不是你跟魏博
    麟的電話嗎？）那麼久了，我也沒有辦法確定是。」、「（
    請在參考前後2通譯文後，再確認同上卷第33頁第1格譯文97
    年09月15日18：29：30係何人間的對話？）若是前一通市話
    ，因裡面有博仔，所以應該是魏博麟跟我的對話。這2通都
    是我跟魏博麟間的對話。」、「（能否從這2通電話內容回
    想那天你如何跟魏博麟交易海洛因？）可以，那天他打電話
    給我跟我說要買多少，就約在我們住的附近的那個大里河濱
    公園，那天我是拜託丙○○幫我拿過去。」、「（下一通是
    何人與魏博麟通話？）是我。」、「（是何人把毒品拿過去
    ？）因為那個公園就在丙○○住處旁邊，從丙○○住處就可
    以看到公園及魏博麟的位置，那天好像我要跟丙○○借用機
    車，但他把機車騎出去，後來正好丙○○回來，我指著魏博
    麟的方向（那邊看得到），要丙○○把海洛因拿去給魏博麟
    。」、「（所以第2通18點29分的電話，魏博麟問十字路口
    等語，該電話是否你接通並對話？）是。」、「（不是你去
    ，為何你跟他這樣講？）因為我想說因為很近，通話時間的
    同時，應該丙○○也就到了，所以就跟魏博麟說在外面。」
    、「（你是說在十字路口，還是說在外面？《提示譯文》）
    我是說我在外面。」、「（你的意思是說因為很近，而魏博
    麟打電話給你的同時，也看得到，所以雖然是丙○○拿海洛
    因去給魏博麟，但是你還是跟魏博麟說，在外面？）是。」
    、「（有無告訴魏博麟說何人要拿東西過去？）沒有。」、
    「（有無想過會拿錯？）那時沒有想到這些問題。」、「（
    這一次丙○○有無拿錢回來給你？）有。」、「（多少錢？
    ）好像都是1000元。」、「（《提示同上警卷第34頁97年9
    月17日17時31分51秒》，這通電話是何人間的對話？）是我
    跟魏博麟的通話。」、「（那天也是跟魏博麟約見面，要賣
    海洛因給他？）是。」、「（請確認譯文中，你是A還是B？
    《提示同上卷第34頁97年9月17日17時31分51秒》）我是A。
    」、「（那天有無約好海洛因的數量？）有，就是1個、1
    千元。」、「（《提示同上卷97年9月17日17時39分11秒》
    ，請確認何人間的對話？）應該也是魏博麟，就內容我沒有
    辦法確定。」、「（你有無辦法從上一通電話確認交易地點
    ？）也是在河濱公園那裡。」、「（所以魏博麟會在上一通
    電話說，我到樓下再打給你？）是，因為也是約在同上次的
    地點。」、「（那天你是自己去的嗎？）說實話，我現在沒
    有辦法確定。」、「（所以這1通17：39：11電話的對話內
    容《告以要旨》，請確認何人間的對話？）應該就是我跟魏
    博麟說的。」、「（魏博麟也是站在跟上次一樣於丙○○家
    就可以看到的地點？）是。丙○○的家在2樓。不過要看得
    到就要從他們家一樓管理室外面才看得到魏博麟站的地方。
    」、「（那一次也有跟上次的情形，是丙○○剛好返家，所
    以由丙○○拿給魏博麟？）我記得有2次，1次是丙○○剛好
    從外面回來，我叫他拿出去，還有1次是在住的地方叫丙○
    ○拿出去。」、「（是否可能拿給的對象不是魏博麟？）沒
    有，都是魏博麟。」、「（你到底能否確認《17：39：11》
    的對話是否你說的？）是我說的。」、「（可否確認係由你
    自己拿去給魏博麟？）我記得有讓丙○○拿去給魏博麟的次
    數有2次。但是因為賣給魏博麟有好幾次，所以實在想不起
    來是哪2次。」等語。
３、證人魏博麟於97年12月17日偵查中具結證稱：「我以我0000
    -000000的行動電話打給黑龍0000-000000的行動電話，分別
    於97.9.2下午5:09打給黑龍，並和他即刻約在健康公園旁邊
    ，向他購買海洛因1000元，後來黑龍隨即依約前往，我有付
    1000元給他，他叫我在那邊等10分鐘，10分鐘之後再將海洛
    因一包拿給我，我用過後確定是海洛因無誤，可以止藥癮。
    我另於97.9.6下午1時，又以我0000-000000的行動電話打給
    黑龍0000-000000的行動電話，要向他購買海洛因1包1000元
    ，約在健康公園（按此處應係證人魏博麟記憶錯誤，蓋在該
    日之通聯紀錄中已明確說明是約在「天橋那邊」）交易，我
    有付1000元給他，他叫我在那邊等10分鐘，10分鐘之後再將
    海洛因1包拿給我，我用過後確定是海洛因無誤，可以止藥
    癮。我又在同日晚間10:08，以我0000-000000的行動電話打
    給黑龍0000-000000的行動電話，要向他購買海洛因1包1000
    元，約在臺中縣大里市的河濱公園（按此處應係證人魏博麟
    記憶錯誤，蓋在該日之通聯紀錄中已明確說明是約在「天橋
    那邊」）交易，我有付1000元給他，他叫我在那邊等10分鐘
    ，10分鐘之後再將海洛因1包拿給我，我用過後確定是海洛
    因無誤，可以止藥癮。我另於97.9.15晚間6:21，以我家中
    電話00-00000000，打給黑龍0000-000000的行動電話，要向
    他購買海洛因1包1000元，約在臺中縣大里市的河濱公園交
    易，那次黑龍沒有來，是他叫他的朋友過來的，我有付1000
    元給那個人，那個人叫我在那邊等10分鐘，10分鐘之後再將
    海洛因1包拿給我，我用過後確定是海洛因無誤，可以止藥
    癮。我另於97.9.17下午5:31，以我家中電話00-00000000，
    打給黑龍0000-000000的行動電話，要向他購買海洛因1包10
    00元，約在臺中縣大里市的河濱公園交易，我有付1000元給
    他，他叫我在那邊等10分鐘，10分鐘之後再將海洛因1包拿
    給我，我用過後確定是海洛因無誤，可以止藥癮。」、「黑
    龍就是乙○○。」、「（你說黑龍會叫1個年輕人拿毒品給
    你，那個年輕人是否為此人《提示卷附丙○○口卡片》？）
    因為當時天色昏暗，所以我無法確定是何人，不過我能確認
    那個人是黑龍叫來的原因是，那個人一來就問我是不是『阿
    博』（台語），我說是，他就和我拿錢，並叫我在那邊等，
    之後才拿毒品給我。」等語。
４、又證人魏博麟於原審99年1月21日審理中結證稱：
  (1)檢察官詰問部分：「（本件起訴書有起訴乙○○賣5次海洛
    因給你《提示起訴書》，日期分別為98年9月2日於健康公園
    、6日2次於德芳南路的天橋、15日、17日於河濱公園，是否
    屬實？）有，有這幾次沒錯。」、「（你是否都用你剛才所
    述的電話跟乙○○聯絡？）對啊。我家裡的電話是00000000
    。日子久了不記得有無使用室內電話跟乙○○聯絡。」、「
    （這5次裡面，你跟乙○○購買海洛因，是否有2次於河濱公
    園交錢及交付海洛因？）我記得有於河濱公園購得海洛因2
    次。」、「（這2次是否都是乙○○交海洛因給別人，然後
    該男子再拿海洛因給你，而你再交錢給該男子？）我記得好
    像有1次，但是我真的忘記了。我忘記是哪一次。」、「（
    請提示同上警卷第31頁《97年9月15日18時21分》之通聯紀
    錄，是否是你與黑龍之通聯？）是。那次是約在自強街的河
    濱公園那裡。」、「（那一次是否是你左手邊的那位丙○○
    把毒品拿給你？）《審判長請丙○○將口罩脫掉讓證人魏博
    麟指認》沒有印象。」、「（請確認同上警卷第34頁《97年
    9 月17日17時31分51秒》之通聯紀錄是否是你與黑龍之通聯
    ？）是，應該是。」、「（那次要買海洛因是否也是約在河
    濱公園？）對。」、「（那一次也不是乙○○親自拿海洛因
    給你？）我真的沒有印象。」、「（從你跟乙○○買海洛因
    ，他曾否交待別人拿毒品給你？）有。」、「（當時你是否
    有把錢交給那個男子？）有，每次金額差不多都是1000元。
    」、「（那你向乙○○買海洛因，把錢交給乙○○找來的人
    的次數是否為2次？）有1次或是2次。金額大概都是1000元
    。」、「（如何知道那個人是乙○○交代他把毒品拿給你，
    而你把錢交給他？）那時天色昏暗，但是拿毒品來的人都有
    問我是否叫『阿博』（台語），所以我就1手交錢，1手拿貨
    。」等語。
  (2)辯護人反詰問部分：「（起訴書所講的5次乙○○販毒給你
    部分，乙○○找人代交付毒品給你的地點是否都是在河濱公
    園？）應該都是。」、「（代交毒品的人，是男生或是女生
    ？）我知道是男生。他都坐在機車上，那個人是騎機車來。
    」、「（有無辦法判斷他的身高？）沒有辦法，因為我真的
    沒有印象。」、「（9月15日那次，你是先把錢給對方，同
    時拿到毒品，還是之後拿到毒品？）之後。前後差了10幾分
    鐘。」、「（你知道黑龍住在哪邊？）我不知道。」、「（
    代替乙○○拿毒品給你的人，你可否完整敘明於交易過程中
    ，他所述的言語？）他只說是博仔嗎，我就先把錢交給他，
    那個來人就會說等一下，約10幾分鐘後，再把海洛因拿來給
    我。每次都是這樣。」、「（代替乙○○拿東西給你時，他
    都說台語還是其他言語？）應該都是台語。」、「（可否讓
    被告丙○○當庭說出博仔的字句？）《審判長諭知請被告丙
    ○○將口罩取下，並說出『你是不是阿博』（台語）、『博
    仔』（台語）》時間已久，實在沒有印象。」、「（乙○○
    賣毒品給你這幾次裡面，電話中有提到說他要託別人代交毒
    品給你嗎？）不曾。」等語。
  (3)原審法官訊問部分：「（你確定於河濱公園那2次都是先交
    錢給對方，然後你等了10幾分鐘才拿到毒品？）對。」、「
    （你剛剛說也曾經跟乙○○約在健康公園、德芳南路天橋交
    易海洛因？）是。」、「（這幾次，於上揭地點你是先拿到
    海洛因在交錢，還是先交錢在拿到海洛因？）我都是先交錢
    ，隔了10幾分鐘後才拿到毒品。」、「（先把錢交給對方，
    對方離開，於他再回到該地點之期間你們是否還會再通電話
    ？）不記得，但是我應該都只有在那邊等而已。」、「（《
    提示同上警卷第27頁97年9月2日17時09分06秒、17時16分36
    秒通話譯文》，能否從這2通電話回憶起當時交易毒品的情
    形？）2年多了，想不起來。」、「（到底都是1手交錢、1
    手交貨還是都有等？）我印象中，這2種情形都有。《後又
    稱》印象中好像都有。《請再讓我回想一下》沒有等的部分
    應該是離開後，他馬上回來。至於他去哪裡我不知道。」、
    「（於河濱公園有2次交易，都是來人把毒品交給你，那2次
    的人是否同一？）我真的沒有印象，我只記得都是騎機車，
    是否騎同一台，我沒有印象。於警詢時所述應該是最清楚。
    」等語。
５、綜諸上揭被告乙○○、證人魏博麟證述內容可知，就如附表
    一編號４、４之毒品交易地點係在臺中縣大里市河濱公
    園附近，且該2次均經證人魏博麟先與被告乙○○以電話聯
    繫交易之數量、地點後，再由被告乙○○所指示之人前往該
    河濱公園附近，將毒品海洛因交付予證人魏博麟乙節，應屬
    明確。至被告乙○○雖曾一度供稱：到底是哪兩次叫被告丙
    ○○把毒品交給證人魏博麟等語，惟其經原審法院提示與證
    人魏博麟為交易毒品而為之通聯時，係結證稱：「（《提示
    同上卷第27頁97年9月2日17時9分6秒〈告以要旨〉》，這通
    電話是否也是魏博麟要跟你購買海洛因？）是我。」、「（
    請再看下一通〈同日17時16分36秒〉這通電話〈告以要旨〉
    ，從這通電話可否辨識這次是何人拿毒品給魏博麟？）可以
    ，應該是我自己拿去的。」、「（請再翻下一頁〈97年9月6
    日13時54秒〉這通電話〈告以要旨〉，這通電話也是你跟魏
    博麟的通話嗎？只有這3句而已嗎？〈告知請往後翻〉）是
    我跟魏博麟的通話，這次也有約定要交易海洛因。交易地點
    如譯文所述，就是德芳南路天橋那邊。」、「（這次是何人
    拿毒品過去？）這次也是我拿去的。」、「（提示同上卷《
    97年9月6日22時8分35秒》這通電話是否也是你跟魏博麟的
    通話？）沒錯。這次也是魏博麟要跟我買海洛因，我們一樣
    約在天橋那邊，這次我確定是我自己拿給魏博麟。而我叫丙
    ○○拿給魏博麟的那2次都是拿去河濱公園。」、「（這5
    次都已經詢問完畢，到底哪2次是丙○○幫你拿毒品給魏博
    麟？）我可以確定是河濱公園那2次，是丙○○幫我把毒品
    拿給魏博麟。」、「（有1通通話只有3句話《同上卷第34頁
    97年9月17日17時39分11秒》這次約在河濱公園那一次是丙
    ○○拿去的嗎？）是。那次我在家裡懶得出去，而讓丙○○
    拿去的。」、「（所以你剛剛本來說，這1通是你自己拿去
    ，經你一一核對各次販售毒品給魏博麟的通訊譯文後，回想
    結果，這1通電話應該是你叫丙○○把毒品拿去給魏博麟的
    ？）是。」等語明確。是證人乙○○經法院一一與之確認其
    販賣毒品海洛因予證人魏博麟之犯行後，當已能確認如附表
    一編號４、４所示之販賣毒品行為，其交易地點係在臺
    中縣大里市河濱公園附近。另證人魏博麟就前往臺中縣大里
    市河濱公園附近交易毒品海洛因之次數係1次或2次，雖於原
    審審理中有記憶模糊之現象，惟此應係證人魏博麟於原審99
    年1月21日審理中作證時，距離案發之97年9月15日、17日已
    久之故，惟其既已於偵訊中明確具結證稱有2次係約在臺中
    縣大里市河濱公園附近交易，且該人係騎機車到場等語，此
    核亦與被告乙○○之供述、證述屬相符，當堪認定。
６、又相互勾稽上揭１至４之證述內容，被告乙○○與證人魏博
    麟約定前往臺中縣大里市河濱公園附近交易時，被告乙○○
    並未親自將毒品海洛因交付予證人魏博麟，而係由他人將毒
    品海洛因持往臺中縣大里市河濱公園附近處交付予證人魏博
    麟乙節，亦堪為認定。惟該2次前往之人究竟是否係被告丙
    ○○乙節，證人魏博麟於偵訊及原審審理中均具結證稱：當
    時天色以昏暗，忘記來人之長相，只記得是男子、操台語口
    音等語。姑不論證人魏博麟所證述：當時天色已昏暗等語核
    與附表一編號４、４所示之交易時間為97年9月15日下
    午6時21分許、97年9月17日下午5時31分許有所相違（蓋以
    當時之季節、時間，當不至於於斯時有天色昏暗無法辨識來
    人面貌之可能）而有刻意迴護該人之情形外；以證人魏博麟
    所證述：來人有問我是不是「阿博」等語，即顯示該來人係
    與被告乙○○關係密切之人，否則以販賣第一級毒品海洛因
    此等最輕本刑即無期徒刑之重罪，常人斷無將此情恣意告知
    他人，而將毒品交由該他人轉交予購毒者之理。至被告乙○
    ○雖證稱：當時並沒有告知被告丙○○有關證人魏博麟之姓
    名等細節，僅描述長相等語，惟以常情而論，毒品交易係極
    為隱密、不欲他人知悉之事，且一次數量不多即達數千元之
    情形，出售毒品之人若非親自交付他人並收取現金，而係交
    由他人交付，當會詳細描述欲購毒者之相關稱謂、長相以資
    確認，否則弄錯對象，不但賠錢亦有招致查緝之風險，而被
    告乙○○就此點證述時，已距離案發時點有1年半之久，就
    此情記憶有所淡忘，亦與常情無何違背之處，是本院認證人
    魏博麟所為之證述應較被告乙○○之證述接近真實而予以採
    認。又以被告乙○○斯時暫住於被告丙○○家中，且由被告
    乙○○所持用之上揭行動電話通聯紀錄之基地臺（均在臺中
    縣大里市○○街92號，此係被告乙○○與丙○○居住處所附
    近之基地台，可由被告乙○○所持用之0000-000000號行動
    電話於97年9月6日13時37分34秒之通話內容，係告知通話對
    象：「我知道，我不是要安排那種時間，還有事情，文忠現
    在又要出去，我怕你回來沒有辦法上來。」等語，當時之通
    話基地台在臺中縣大里市○○街92號、於97年9月17日晚間
    20時47分36秒左右，與他人有通話，而該他人則稱「我到了
    ，我在你們樓下」等語，當時之通話基地台亦在臺中縣大里
    市○○街92號）、內容均顯示，被告乙○○與購毒者聯繫時
    ，多係在被告丙○○家中或附近為之，顯示被告乙○○當時
    與被告丙○○確實關係匪淺。此外，被告丙○○亦坦認在與
    被告乙○○共同居住之期間，曾多次與被告乙○○一起施打
    毒品海洛因，甚至接受被告乙○○之委託而將毒品、針筒一
    起包好拿至居處之樓下、地下室藏放，加以被告丙○○亦坦
    認，該段期間被告乙○○會每日無償提供至少一次之毒品海
    洛因供其施打，顯見被告丙○○就被告乙○○係持續持有多
    量毒品之人，衡諸此等類似共生關係之情，被告乙○○在如
    附表一所載之多次販賣毒品犯行間，有2次將毒品交由被告
    丙○○代持至被告丙○○住處附近之臺中縣大里市河濱公園
    附近交付予購毒之人並收回錢，亦無何與常情相悖之處。另
    查，依據被告乙○○所持用之0000-000000號行動電話於97
    年9月17日19時37分18秒之通聯，係與持用0000-000000號電
    話之人通話，該通話之基地台亦在臺中縣大里市○○街92號
    ，而該通電話之內容為：「B:喂，西瓜兄。A:不是，哪裡要
    找？（綽號文忠代接電話）B:你阿忠？A:是，對的。B:我香
    蕉的朋友，在那裡喝美沙酮遇見你的人，阿財。A:哦，你好
    。B:我來找西瓜兄好不好？A:你要找他？你跟我說也是一樣
    。B:我要上次那樣子，它『四一』可以拿嗎？（意指一錢重
    的四分之一量毒品）A:『四一』？（背景聲：詢問在場不詳
    男子，再調一點。）B:沒有關係，東西不是……，這次呢？
    A:這次比較讚。B:不然我上去，我再跟他講，有啦我有帶足
    夠。A:好好。B:一樣到那裡找他？A:對對對B:好。」，嗣於
    同日20時47分36秒，該自稱「阿財」之男子持用0000-00000
    0號行動電話再度撥打被告乙○○使用之0000-000000號行動
    電話，該通話之基地台亦在臺中縣大里市○○街92號，而該
    通電話之內容為：「A:喂，你好。B:喂，阿忠哥哥。A:是。
    B:我到了，我在『你們』樓下。……。」。則由此2通電話
    通聯內容可知，確有綽號「文忠」或「阿忠」之人在當時被
    告乙○○居住之處所代接電話，甚且該來電之人接聽並非綽
    號西瓜之被告乙○○接電話，隨即反應：「你阿忠？」，而
    該代接電話之人在打電話來之人表明要購買毒品之際，則迅
    速表示：「你找我也一樣。」等語，顯然該接電話之人當時
    亦在被告乙○○之住處逗留，且其身份係之前曾向被告乙○
    ○購買毒品之人所知悉（否則斷無直稱：你阿忠？之理），
    綜合該等通聯內容，堪信該代接電話之人即為本名「賴文忠
    」之被告丙○○無誤。被告丙○○既會代接被告乙○○之電
    話，復對購毒者稱：「你找我也一樣。」，益徵被告丙○○
    就被告乙○○販賣毒品之事亦有所涉入，而非被告丙○○向
    來所辯：僅曾在97年8、9月間2度受被告乙○○委託而將渠
    等施用海洛因所剩餘之毒品及針筒拿到樓下、地下室去放云
    云，所辯已無可採信。此外，被告乙○○亦供稱：請被告丙
    ○○拿毒品去給證人魏博麟並收錢回來那兩次，1次是因為
    伊要出門時，機車被被告丙○○騎走，後來被告丙○○回來
    ，所以才請他騎機車送海洛因去給魏博麟……等語。而徵諸
    卷附被告乙○○所持用之0000-000000號行動電話於97年9月
    6日12時10分31秒與他人通話之內容：「A:喂。B:喂，我到
    了。A:小蔣。B:是啊。A:你到哪裡？B:到樓下。A:我現在要
    去載人。B:你要到哪裡載人？A:我載文忠回來。B:你現在要
    載文忠？A:是，你到樓下哪裡？B:外面7-11。A:好，你在那
    裡等，我去載人一下。B:是。」等語，顯示被告乙○○與該
    「文忠」之人即被告丙○○乃共用1部機車，再佐以證人魏
    博麟於審理中亦結證稱該2次交付毒品予伊之人均係騎機車
    等語，益徵被告乙○○所述，當時要出去時沒有機車，剛好
    被告丙○○返家，才叫他騎車過去等語之信憑性。況被告乙
    ○○與被告丙○○間並無何深仇大恨，亦為被告丙○○所是
    認，則被告乙○○實無由在坦承自己之犯罪之同時，再構詞
    誣陷被告丙○○，況該等指述對被告乙○○本身之罪責亦無
    何減輕有利之處，是本院認被告乙○○就被告丙○○犯行部
    分之證述，實具有信實性。
７、綜上，被告丙○○確實於如附表一編號４、４之時間，
    攜帶被告乙○○所交付之海洛因，前往臺中縣大里市河濱公
    園附近，交付予證人魏博麟，並收取證人魏博麟所交付之毒
    品代價各1千元之事實，乃堪為認定。而被告丙○○既於交
    付毒品之際亦且收回證人魏博麟之錢，其主觀上與被告乙○
    ○共同基於販賣海洛因以營利之意圖，亦屬明顯可證。被告
    丙○○之犯行事證洵屬明確，其犯行亦堪認定。被告丙○○
    上揭事證既臻明確，業如上述，被告丙○○之選任辯護人於
    本院審理中聲請本院勘驗被告丙○○住處附近之河濱公園乙
    情，核與上揭事實之認定不生影響，爰不予勘驗，併此敘明
    。
三、論罪科刑部分：
(一)依最高法院95年5月23日刑事庭第8次會議決議，關於法律變
    更之比較適用原則，於比較時應就罪刑有關之共犯、未遂犯
    、想像競合犯、牽連犯、連續犯、結合犯，以及累犯加重、
    自首減輕暨其他法定加減原因（如身份加減）與加減比例等
    一切情形，本於統一性及整體性原則，綜其全部罪刑之結果
    而為比較。被告2人行為後，毒品危害防制條例第4條業已修
    正，經總統於98年5月20日公佈，依中央法規標準法第13條
    規定，自公佈日起算至第3日起發生效力，故應於98年5月22
    日生效施行。被告等人犯後法律已有變更。而修正前毒品危
    害防制條例毒品危害防制條例第4條第1項規定：「製造、運
    輸、販賣第一級毒品者，處死刑或無期徒刑；處無期徒刑者
    ，得併科新臺幣1千萬元以下罰金」。修正後為：「製造、
    運輸、販賣第一級毒品者，處死刑或無期徒刑；處無期徒刑
    者，得併科新臺幣2千萬元以下罰金」，經比較之，以修正
    前規定對被告丙○○較為有利。又該條例修正前第17條規定
    ：「犯第4條第1項至第4項、第5條第1項至第4項前段、第6
    條第1項至第4項、第7條第1項至第4項、第8條第1項至第4項
    、第10條或第11條第1項、第2項之罪，供出毒品來源，因而
    破獲者，得減輕其刑。」，修正後毒品危害防治條例第17條
    則規定：「犯第4條至第8條、第10條或第11條之罪，供出毒
    品來源，因而查獲其他正犯或共犯者，減輕或免除其刑。犯
    第4條至第8條之罪於偵查及審判中均自白者，減輕其刑」，
    被告乙○○販賣第一級毒品罪及轉讓第一級毒品罪，依刑法
    第2條第1項之規定及前揭最高法院決議綜其全部罪刑新舊法
    比較之結果，再參以被告乙○○於偵審中均自白其犯行，修
    正後之法律規定顯較修正前有利於被告，依刑法第2條第1項
    但書之規定，應適用被告裁判時之毒品危害防制條例第17條
    第2項之規定減輕其刑。
(二)核被告乙○○所為除如附表一編號１所示之部分外，其餘
    附表一各該編號之所為，均係犯毒品危害防制條例第4條第1
    項之販賣第一級毒品罪。而其所為如附表一１之部分，係
    犯毒品危害防制條例第4條第1項、第6項之販賣第一級毒品
    未遂罪，該已著手於販賣行為之實施而未生犯罪之結果，為
    未遂犯。又被告乙○○就附表一編號４、４之犯行，乃
    與被告丙○○有犯意聯絡、行為之分擔，為共同正犯，應依
    共犯之規定予以論處。而被告乙○○所為如附表二所示之行
    為，均係犯毒品危害防制條例第8條第1項之轉讓第一級毒品
    罪。被告乙○○上揭犯行中，各次持有海洛因之低度行為，
    乃為各該次販賣及轉讓之高度行為所吸收，不另論罪。其所
    為上揭犯行，各次均犯意個別、行為互殊，應予分論併罰（
    起訴檢察官固認被告轉讓毒品之部分係集合犯之裁判上一罪
    ，惟刑法總則於95年7月1日修正通過施行後，已採一罪一罰
    原則，就此等各次均得以切割、獨立成罪之犯行，自難論以
    集合犯之裁判上一罪，附此敘明，而起訴檢察官係認被告乙
    ○○此部分係於97年8、9月間，無償提供被告丙○○海洛因
    使用數次，因其並未具體載明時間、次數，難認係集合犯之
    裁判上一罪，爰就超出如附表二、所示之犯行部分，不另為
    無罪之諭知）。
(三)核被告丙○○如附表一編號４、４之行為，則係犯修正
    前毒品危害防制條例第4條第1項之販賣第一級毒品罪，其各
    次持有第一級毒品之低度行為，乃為各該次販賣之高度行為
    所吸收，不另論罪。其上揭犯行與被告乙○○間有犯意聯絡
    、行為分擔，為共同正犯。
(四)被告乙○○前於84年、85年間因盜匪、竊盜、麻醉藥品管理
    條例等案件，經法院判處應執行有期徒刑二年八月、二年九
    月確定，經接續執行，復經假釋、撤銷假釋，再與91年間因
    恐嚇案件，經法院判處確定之有期徒刑一年六月接續執行，
    於94年1月7日執行完畢；又於95、96年間因竊盜、詐欺案件
    ，分別經法院判處有期徒刑八月（經減為有期徒刑四月）、
    二月確定，經接續執行後，甫於97年5月7日執行完畢。被告
    丙○○前於91年間因恐嚇取財、妨害自由等案件，經法院判
    處應執行有期徒刑十月，又於93年間因違反毒品危害防制條
    例案件，經法院判處應執行有期徒刑一年確定，經接續執行
    後，甫於94年9月29日執行完畢。復於95年間因違反毒品危
    害防制條例、竊盜等案件，分別經法院判處有期徒刑及經減
    刑後定應執行有期徒刑八月又十五日確定，另又於96年間因
    違反毒品危害防制條例案件，經法判處應執行刑有期徒刑十
    月確定，減刑後定應執行刑為有期徒刑五月確定，上開案件
    經定應執行刑為一年五月，甫於97年2月6日執行完畢等節，
    有臺灣高等法院被告前案紀錄表在卷足稽，被告2人於上開
    徒刑之執行完畢後，5年以內故意再犯本件有期徒刑以上之
    罪，就所犯各罪均應依刑法第47條第1項之規定論以累犯而
    加重其刑（除販賣第一級毒品罪最重法定刑為死刑、無期徒
    刑部分，依刑法第64條第1項、第65條第1項規定不得加重外
    ，其餘法定刑部分加重其刑）。
(五)被告乙○○減輕事由部分：
１、販賣毒品部分：其所犯如附表一編號１所示之罪，其販賣
    毒品之行為尚屬未遂階段，業如上述，就該部分依刑法第25
    條第2項之規定減輕其刑（先加重再減輕其刑）。另被告乙
    ○○就如附表一、二所示之犯行均於偵查、審理中坦認不諱
    ，符合毒品危害防制條例第17條第2項之減刑規定而應就其
    各次犯行予以減輕其刑，並就附表一編號１所示之犯行遞
    減之（先加重再遞減輕之）。又按刑之量定，為求個案裁判
    之妥當性，法律固賦予法院裁量權，但此項裁量權之行使，
    除應依刑法第57條規定，審酌行為人及其行為等一切情狀，
    為整體之評價，並應顧及比例原則與平等原則，使罪刑均衡
    ，輕重得宜，以契合社會之法律感情。又刑法第59條規定犯
    罪之情狀可憫恕者，得酌量減輕其刑，其所謂「犯罪之情狀
    」，與同法第57條規定科刑時應審酌之一切情狀，並非有截
    然不同之領域，於裁判上酌減其刑時，應就犯罪一切情狀（
    包括第57條所列舉之10款事項)，予以全盤考量，審酌其犯
    罪有無可憫恕之事由（即有無特殊之原因與環境，在客觀上
    足以引起一般同情，以及宣告法定低度刑，是否猶嫌過重等
    等），以為判斷（最高法院95年度臺上字第6157號判決意旨
    參照)。查販賣第一級毒品罪，其法定刑為死刑、無期徒刑
    ，別無其他自由刑之規定，刑度可謂重大，然同為販賣第一
    級毒品之人，其原因動機不一，犯罪情節未必盡同，或有大
    盤毒梟者，亦有中、小盤之分，甚或僅止於吸毒者友儕間為
    求互通有無而為販賣者亦有之，其販賣行為所造成危害社會
    之程度自屬有異，法律科處此類犯罪，所設之法定最低本刑
    卻同為死刑或無期徒刑，且處無期徒刑者，得併科新臺幣1
    千萬元（新法已修正為2千萬元）以下之罰鍰，不可謂不重
    。於此情形，倘依其情狀處以有期徒刑，即足以懲儆，並可
    達防衛社會之目的者，自非不可依客觀之犯行與主觀之惡性
    二者加以考量其情狀是否有可憫恕之處，適用刑法第59條之
    規定酌量減輕其刑，期使個案裁判之量刑，能斟酌至當，符
    合比例原則。查被告乙○○本件販賣第一級毒品犯行，雖無
    視國家對於杜絕毒品危害之禁令，行為固屬不當，應予非難
    ，然其各次販賣之金額係介於5百元至1千元之間，至多為3
    千元（僅有1次），實屬量小數微之毒品交易，所獲取之利
    益尚非如販賣大量毒品者之動輒數十萬、數百萬元之龐大，
    其因一時貪念，致罹重典，犯罪情節較諸販毒集團尚屬零星
    小額，且被告乙○○僅係單純販賣交易毒品，亦無施用強暴
    、脅迫之不法手段，則就被告乙○○所犯販賣第一級毒品既
    遂及未遂之犯行，經法定減輕事由（毒品危害防制條第17條
    第1項、以及未遂罪之依刑法第25條第2項）減輕後，就其客
    觀之犯行與主觀之惡性二者加以考量其各次犯罪情狀，認在
    客觀上非顯不可憫恕，以其所犯之罪之經減輕後之最低法定
    刑而言，縱使量處法定最低刑度之無期徒刑，尚嫌過重，難
    謂符合罪刑相當性及比例原則，更無從與大毒梟之惡行有所
    區隔，堪認均屬情輕法重，在客觀上足以引起一般之同情，
    難認無可憫恕之處，爰依刑法第59條之規定，就被告乙○○
    如附表一所示之各次犯行均酌量減輕其刑，並就販賣第一級
    毒品罪之罰金刑部分，依法先加重而後遞減輕之（有關被告
    乙○○所犯販賣第一級毒品未遂罪部分，其先依刑法第25條
    第1項減輕其刑1次，再依毒品危害防制條例第17條第2項之
    規定遞減輕1次，與所犯販賣第一級毒品既遂罪部分，先依
    毒品危害防制條例第17條第2項之規定減輕1次，再依刑法第
    59條之規定酌量減輕其刑，亦屬減輕2次，果不將販賣毒品
    未遂部分亦依刑法第59條規定再予以酌減，顯然有輕重失衡
    之處，故就被告乙○○販賣第一級毒品未遂罪部分，亦一併
    爰引刑法第59條之規定酌量減輕其刑）。
２、轉讓毒品部分：而被告乙○○所犯如附表二轉讓第一級毒品
    海洛因予被告丙○○部分（共計48次），亦因被告乙○○於
    偵訊、審理中均自白犯行在卷，均應依毒品危害防制條例第
    17條第2項之規定予以減輕之，並先加重（累犯部分）後減
    輕之。
(六)被告丙○○減輕事由部分：其雖否認犯行，惟其交付毒品之
    次數係2次，且每次均係受被告乙○○之託而代為交付毒品
    並收取現金，其於本案販毒案件中所扮演之角色實較身居要
    角之被告乙○○為輕，亦屬甚明，故依上揭最高法院95年度
    臺上字第6157號判決意旨，本院就其此部分之2次犯行，亦
    均援引刑法第59條之規定予以減輕其刑。
(七)原審以被告2人犯行事證明確予以論罪科固非無見，惟查：
    被告2人行為後，毒品危害防制條例第4條業已修正，經總
    統於98年5月20日公佈，於98年5月22日生效施行。被告2 人
    犯後法律已有變更。原審未依刑法第2條規定比較修正前後
    之毒品危害防制條例，已有不當，且因未予比較致被告丙○
    ○部分誤用較為不利之修正後毒品危害防制條例第4條第1項
    之刑，均有未洽。原審認被告乙○○於偵審中均白白犯行
    而依毒品危害防制條例第17條第2項規定減輕其刑，然適用
    法條則漏引該修例第17條第2項。原判決理由中僅論述被
    告乙○○持有毒品之低度行為，為各該次販賣之高度行為所
    吸收而不另論罪。然就被告丙○○持有毒品之低度行為，是
    否為各該次販賣之高度行為所吸收，則漏未敘明，亦嫌疏失
    。被告乙○○否認部分轉讓毒品犯行，及被告丙○○徒執陳
    詞否認共同販賣毒品犯行，雖均非有據，固未指摘及此，然
    原判決既有上揭可議而無可維持，應由本院將原判決撤銷改
    判。爰審酌被告乙○○、丙○○2人分別有多次經法院判處
    罪刑之刑事前科紀錄，堪認素行非佳，其等明知海洛因係戕
    害他人身心之毒品，無視國家杜絕毒品犯罪禁令，為貪圖不
    法利益，鋌而走險販毒，戕害國民身心健康，危害社會治安
    情節甚鉅，惡性非輕，並兼衡酌被告丙○○犯後飾詞卸責，
    被告乙○○則就犯行能坦承不諱，態度尚可，及被告乙○○
    、丙○○本案販賣第一級毒品犯行尚屬小額交易，縱被告乙
    ○○販賣毒品所得總計亦僅為1萬2千2百元（遑論被告丙○
    ○部分），其等之犯罪情節尚與一般大毒梟販賣毒品之數量
    、金額甚鉅有別，暨被告之生活狀況、智識程度、犯罪之動
    機、目的、手段等一切情狀，分別對被告乙○○、丙○○量
    處如主文第2、3項所示之刑並分別定其等應執行之刑。
四、沒收之諭知：按毒品危害防制條例第19條第1項有關沒收之
    規定，係刑法第38條第1項第2款、第3項之特別規定，採義
    務沒收主義，但該條項並無如同條例第18條第1項所定「不
    問屬於犯人與否，沒收之」之明文，自屬相對沒收主義之立
    法。是其應沒收之物，應以屬被告或共犯所有者為限。又共
    同正犯應就全部犯罪結果負其責任，是其犯罪所得之財物如
    為現金者，應合併計算，且於全部或一部不能沒收時以其財
    產抵償之，惟為避免執行時發生重複沒收、抵償之情形，各
    共同正犯之間係採連帶沒收主義，於裁判時應諭知被告共同
    犯罪所得之財物應與其他共同正犯連帶沒收之，不得就全體
    共同正犯之總所得，對各共同正犯分別重複諭知沒收。（最
    高法院97年度臺上字第697號判決參照）。再按毒品危害防
    制條例第19條第1項規定，犯販賣毒品罪者，其犯罪所得之
    財物均沒收之，係採義務沒收主義。故販賣毒品所得之對價
    ，不問其中成本若干，利潤多少，均應全部諭知沒收，貫徹
    政府查禁煙毒之決心，以符立法本旨；又犯毒品危害防制條
    例第4條之販賣第一級或第二級毒品罪者，依同條例19條第1
    項規定，其因犯罪所得之物沒收之，如全部或一部不能沒收
    時，追徵其價額或以其財產抵償之。所稱因犯罪所得之物，
    自以實際所得者為限，苟無所得或尚未取得者，或係以被告
    積欠之債務抵償購買毒品之價款，既未因此而得有財物，僅
    係取得「債務抵銷」之財產上利益，既未因此而得有財物，
    自無從為沒收及追繳或抵償之諭知（最高法院89年度臺上字
    第1244號、91年度臺上字第2419號、96年度臺上字第2331號
    、第5551號、95年度臺上字第6051號判決意旨參照）。而犯
    毒品危害防制條例第4條至第9條、第12條、第13條或第14條
    第1項、第2項之罪者，其供犯罪所用或因犯罪所得之財物，
    均沒收之，如全部或一部不能沒收時，追徵其價額或以其財
    產抵償之，該條例第19條第1項定有明文。倘犯罪所得之財
    物為新臺幣時，因其本身即為我國現行貨幣價值之表示，固
    不發生追徵其價額之問題；惟其犯罪所得若為新臺幣以外之
    財物，而全部或一部不能沒收時，則應追徵其價額，使其繳
    納與原物相當之價額，或以其財產抵償之，方能達到沒收之
    目的。其供犯罪所用之物，若為新臺幣以外財物，而全部或
    一部不能沒收時，亦同（最高法院98年度台上字第3039號判
    決參照）。經查：
(一)本件被告乙○○、丙○○販賣第一級毒品之所得（詳如附表
    一各該編號所示）雖未據扣案，惟依上揭說明，均應依毒品
    危害防制條例第19條第1項規定，於各該次犯行宣告沒收之
    ，如全部或一部不能沒收時，以其財產抵償之。
(二)另被告所持用之0000-000000號行動電話1支（包括SIM卡1張
    ），雖非被告乙○○名義所申請且未據扣案，復經被告乙○
    ○當庭供明已不知棄置何處在卷，惟被告乙○○亦供稱：該
    行動電話（含SIM卡）雖非伊名義所申辦，然係伊向他人購
    買而用為販賣第一級毒品予蘇金川、周棟照、鄭錦源、魏博
    麟、廖華山等時所用，此亦核與通訊監察譯文內容相符，則
    該等行動電話暨SIM卡自屬被告乙○○所有之供販賣第一級
    毒品海洛因之用，爰依毒品危害防制條例第19條第1項之規
    定，分別在被告乙○○、丙○○各次販賣第一級毒品海洛因
    之犯行部分予以連帶宣告沒收，如全部或一部不能沒收時，
    連帶追徵其價額，或以乙○○、丙○○之財產連帶抵償之。
(三)其餘扣案行動電話則因非被告乙○○或丙○○所有，亦乏證
    據係用供被告2人犯毒所用，爰就該部分均不另為沒收宣告
    之諭知。
據上論結，應依刑事訴訟法第369條第1項前段、第364條、第299
條第1項前段，毒品危害防制條例第4條第1項（修正前、後）、
第6項、第8條第1項、第17條第2項、第19條第1項，刑法第2條第
1項、第11條、第28條、第47條第1項、第25條第2項、第59條、
第51條第5款，判決如主文。
本案經檢察官甲○○到庭執行職務。
中    華    民    國    99    年    8     月    18    日
            刑事第二庭    審判長法  官  姚  勳  昌
                                法  官  張  智  雄
                                法  官  林  欽  章
以上正本證明與原本無異。
如不服本判決應於收受送達後10日內向本院提出上訴書狀，其未
敘述上訴之理由者，並得於提起上訴後10日內向本院補提理由書
（均須按他造當事人之人數附繕本）「切勿逕送上級法院」。

                                書記官  卓  佳  儀
中    華    民    國    99    年    8     月    18    日
附表一、
 ┌──┬───────┬───────┬─────┬─────────┬──────┬─────┬───────┐
 │編號│時間          │地點          │販賣對象及│販賣毒品過程      │所犯罪名    │所處刑度  │沒收部分      │
 │    │              │              │交易之毒品│                  │            │          │              │
 ├──┼───────┼───────┼─────┼─────────┼──────┼─────┼───────┤
 │1   │97年8月19日 │臺中縣霧峰鄉中│以新臺幣│蘇金川以其使用之門│乙○○販賣│乙○○處│未扣案之販賣│
 │    │  中午12時19分│正路之雅虎電子│（下同）  │號0000000000號行動│第一級毒品，│有期徒刑玖│毒品所得新臺幣│
 │    │  許          │遊藝場門口    │3000元（起│電話與被告使用之門│累犯        │年。      │仟元，沒收，│
 │    │              │              │訴書附表誤│號0000000000號行動│            │          │如全部或一部不│
 │    │97年8月26日 │              │為1000元）│電話先行聯絡，約定│乙○○販賣│乙○○處│能沒收時，以其│
 │    │  下午1時54分 │              │販賣海洛因│購買海洛因之時間，│第一級毒品，│有期徒刑肆│財產抵償之；又│
 │    │  許          │              │毒品1小包 │再由被告前往交易。│，未遂，累犯│年。      │未扣案之行動電│
 │    │              │              │給蘇金川  │                  │            │          │話壹支（內含09│
 │    │              │              │          │                  │            │          │00000000號門號│
 │    │              │              │欲以3000│                  │            │          │SIM卡壹張）， │
 │    │              │              │元販賣海洛│                  │            │          │沒收，如全部或│
 │    │              │              │因毒品給蘇│                  │            │          │一部不能沒收時│
 │    │              │              │金川，惟蘇│                  │            │          │，追徵其價額，│
 │    │              │              │金川當次並│                  │            │          │或以其財產抵償│
 │    │              │              │未購買    │                  │            │          │之。          │
 │    │              │              │          │                  │            │          │              │
 │    │              │              │          │                  │            │          │              │
 │    │              │              │          │                  │            │          │未扣案之行動│
 │    │              │              │          │                  │            │          │電話壹支（內含│
 │    │              │              │          │                  │            │          │0000000000SIM │
 │    │              │              │          │                  │            │          │卡壹張），沒收│
 │    │              │              │          │                  │            │          │，如全部或一部│
 │    │              │              │          │                  │            │          │不能沒收時，追│
 │    │              │              │          │                  │            │          │徵其價額，或以│
 │    │              │              │          │                  │            │          │其財產抵償之。│
 ├──┼───────┼───────┼─────┼─────────┼──────┼─────┼───────┤
 │2   │97年8月21日 │臺中縣大里市│以1000元│周棟照以其使用之門│乙○○販賣│乙○○處│未扣案之販賣│
 │    │下午6時8分許  │十九甲附近    │販賣海洛因│號0000000000及0926│第一級毒品，│有期徒刑捌│毒品所得新臺幣│
 │    │              │              │毒品1小包 │8448 號行動電話與 │累犯        │年陸月。  │壹仟元，沒收，│
 │    │97年8月22日 │臺中縣霧峰鄉│給周棟照、│被告使用之門號0987│            │          │如全部或一部不│
 │    │上午7時4分許  │萬豐之味全公司│          │590469 號行動電話 │乙○○販賣│乙○○處│能沒收時，以其│
 │    │              │附近          │以500元 │先行聯絡，約定購買│第一級毒品，│有期徒刑捌│財產抵償之；又│
 │    │              │              │販賣海洛因│海洛因之時間，再由│累犯        │年。      │未扣案之行動電│
 │    │              │              │毒品1小包 │被告，前往交易。  │            │          │話壹支（內含09│
 │    │              │              │給周棟照  │                  │            │          │00000000號門號│
 │    │              │              │          │                  │            │          │SIM卡壹張）， │
 │    │              │              │          │                  │            │          │沒收，如全部或│
 │    │              │              │          │                  │            │          │一部不能沒收時│
 │    │              │              │          │                  │            │          │，追徵其價額，│
 │    │              │              │          │                  │            │          │或以其財產抵償│
 │    │              │              │          │                  │            │          │之。          │
 │    │              │              │          │                  │            │          │              │
 │    │              │              │          │                  │            │          │未扣案之販賣│
 │    │              │              │          │                  │            │          │毒品所得新臺幣│
 │    │              │              │          │                  │            │          │伍佰元，沒收，│
 │    │              │              │          │                  │            │          │如全部或一部不│
 │    │              │              │          │                  │            │          │能沒收時，以其│
 │    │              │              │          │                  │            │          │財產抵償之；又│
 │    │              │              │          │                  │            │          │未扣案之行動電│
 │    │              │              │          │                  │            │          │話壹支（內含09│
 │    │              │              │          │                  │            │          │00000000號門號│
 │    │              │              │          │                  │            │          │SIM卡壹張）， │
 │    │              │              │          │                  │            │          │沒收，如全部或│
 │    │              │              │          │                  │            │          │一部不能沒收時│
 │    │              │              │          │                  │            │          │，追徵其價額，│
 │    │              │              │          │                  │            │          │或以其財產抵償│
 │    │              │              │          │                  │            │          │之。          │
 ├──┼───────┼───────┼─────┼─────────┼──────┼─────┼───────┤
 │3   │97年8月27日 │臺中縣霧峰鄉│以800元販 │鄭錦源以其臺中縣霧│乙○○販賣第│乙○○處有│未扣案之販賣毒│
 │    │下午7時47分許 │中正路之德泰街│賣海洛因1 │峰鄉○○街9號住處 │一級毒品，累│期徒刑捌年│品所得新臺幣捌│
 │    │              │停車場        │小包給鄭錦│對面之00-00000000 │犯          │肆月。    │佰元，沒收，如│
 │    │              │              │源（綽號「│公用電話與被告使用│            │          │全部或一部不能│
 │    │              │              │阿源」）  │之門號0000000000號│            │          │沒收時，以其財│
 │    │              │              │          │行動電話先行聯絡，│            │          │產抵償之；又未│
 │    │              │              │          │約定購買海洛因之時│            │          │扣案之行動電話│
 │    │              │              │          │間地點，再由被告前│            │          │壹支（內含0987│
 │    │              │              │          │往交易。          │            │          │590469號門號SI│
 │    │              │              │          │                  │            │          │M卡壹張），沒 │
 │    │              │              │          │                  │            │          │收，如全部或一│
 │    │              │              │          │                  │            │          │部不能沒收時，│
 │    │              │              │          │                  │            │          │追徵其價額，或│
 │    │              │              │          │                  │            │          │以其財產抵償之│
 │    │              │              │          │                  │            │          │。            │
 ├──┼───────┼───────┼─────┼─────────┼──────┼─────┼───────┤
 │4   │97年9月2日  │臺中市之健康│各以1000元│魏博麟以其使用之門│乙○○販賣│乙○○處│未扣案之販賣│
 │    │下午5時9分許  │公園附近      │販賣海洛因│號0000000000號行動│第一級毒品，│有期徒刑捌│毒品所得新臺幣│
 │    │97年9月6日下│              │1小包給魏 │電話與被告使用之門│累犯        │年陸月。  │壹仟元，沒收，│
 │    │午1時許       │臺中縣大里│博麟（綽號│號0000000000號行動│            │          │如全部或一部不│
 │    │97年9月6日晚│市○○○路天橋│「博仔」）│電話或00-00000000 │乙○○販賣│乙○○處│能沒收時，以其│
 │    │上10時8分許   │附近          │          │號室內電話先行聯絡│第一級毒品，│有期徒刑捌│財產抵償之；又│
 │    │97年9月15日 │              │          │，約定購買海洛因之│累犯        │年陸月。  │未扣案之行動電│
 │    │下午6時21分許 │均在臺中縣│          │時間地點，再由被告│            │          │話壹支（內含09│
 │    │97年9月17日 │大里市之河濱公│          │或指示丙○○前往交│乙○○販賣│乙○○處│00000000號門號│
 │    │下午5時31分許 │園            │          │易。              │第一級毒品，│有期徒刑捌│SIM卡壹張）， │
 │    │              │              │          │                  │累犯        │年陸月。  │沒收，如全部或│
 │    │              │              │          │                  │            │          │一部不能沒收時│
 │    │              │              │          │                  │乙○○、賴│乙○○處│，追徵其價額，│
 │    │              │              │          │                  │良庭共同販賣│有期徒刑捌│或以其財產抵償│
 │    │              │              │          │                  │第一級毒品，│年陸月，賴│之。          │
 │    │              │              │          │                  │均累犯      │良庭處有期│              │
 │    │              │              │          │                  │            │徒刑拾伍年│未扣案之販賣│
 │    │              │              │          │                  │乙○○、賴│肆月。    │毒品所得新臺幣│
 │    │              │              │          │                  │良庭共同販賣│          │壹仟元，沒收，│
 │    │              │              │          │                  │第一級毒品，│乙○○處│如全部或一部不│
 │    │              │              │          │                  │均累犯      │有期徒刑捌│能沒收時，以其│
 │    │              │              │          │                  │            │年陸月，賴│財產抵償之；又│
 │    │              │              │          │                  │            │良庭處有期│未扣案之行動電│
 │    │              │              │          │                  │            │徒刑拾伍年│話壹支（內含09│
 │    │              │              │          │                  │            │肆月。    │00000000號門號│
 │    │              │              │          │                  │            │          │SIM卡壹張）， │
 │    │              │              │          │                  │            │          │沒收，如全部或│
 │    │              │              │          │                  │            │          │一部不能沒收時│
 │    │              │              │          │                  │            │          │，追徵其價額，│
 │    │              │              │          │                  │            │          │或以其財產抵償│
 │    │              │              │          │                  │            │          │之。          │
 │    │              │              │          │                  │            │          │              │
 │    │              │              │          │                  │            │          │未扣案之販賣│
 │    │              │              │          │                  │            │          │毒品所得新臺幣│
 │    │              │              │          │                  │            │          │仟元，沒收，│
 │    │              │              │          │                  │            │          │如全部或一部不│
 │    │              │              │          │                  │            │          │能沒收時，以其│
 │    │              │              │          │                  │            │          │財產抵償之；又│
 │    │              │              │          │                  │            │          │未扣案之行動電│
 │    │              │              │          │                  │            │          │話壹支（內含09│
 │    │              │              │          │                  │            │          │00000000號門號│
 │    │              │              │          │                  │            │          │SIM卡壹張）， │
 │    │              │              │          │                  │            │          │沒收，如全部或│
 │    │              │              │          │                  │            │          │一部不能沒收時│
 │    │              │              │          │                  │            │          │，追徵其價額，│
 │    │              │              │          │                  │            │          │或以其財產抵償│
 │    │              │              │          │                  │            │          │之。          │
 │    │              │              │          │                  │            │          │              │
 │    │              │              │          │                  │            │          │未扣案之彭振│
 │    │              │              │          │                  │            │          │雄、丙○○共同│
 │    │              │              │          │                  │            │          │販賣毒品所得新│
 │    │              │              │          │                  │            │          │臺幣壹仟元，沒│
 │    │              │              │          │                  │            │          │收，如全部或一│
 │    │              │              │          │                  │            │          │部不能沒收時，│
 │    │              │              │          │                  │            │          │以乙○○、賴良│
 │    │              │              │          │                  │            │          │庭之財產連帶抵│
 │    │              │              │          │                  │            │          │償之；又未扣案│
 │    │              │              │          │                  │            │          │之行動電話壹支│
 │    │              │              │          │                  │            │          │（內含00000000│
 │    │              │              │          │                  │            │          │69號門號SIM卡 │
 │    │              │              │          │                  │            │          │壹張），沒收，│
 │    │              │              │          │                  │            │          │如全部或一部不│
 │    │              │              │          │                  │            │          │能沒收時，連帶│
 │    │              │              │          │                  │            │          │追徵其價額，或│
 │    │              │              │          │                  │            │          │以乙○○、賴良│
 │    │              │              │          │                  │            │          │庭之財產連帶抵│
 │    │              │              │          │                  │            │          │償之。        │
 │    │              │              │          │                  │            │          │              │
 │    │              │              │          │                  │            │          │未扣案之彭振│
 │    │              │              │          │                  │            │          │雄、丙○○共同│
 │    │              │              │          │                  │            │          │販賣毒品所得新│
 │    │              │              │          │                  │            │          │臺幣壹仟元，沒│
 │    │              │              │          │                  │            │          │收，如全部或一│
 │    │              │              │          │                  │            │          │部不能沒收時，│
 │    │              │              │          │                  │            │          │以乙○○、賴良│
 │    │              │              │          │                  │            │          │庭之財產連帶抵│
 │    │              │              │          │                  │            │          │償之；又未扣案│
 │    │              │              │          │                  │            │          │之行動電話壹支│
 │    │              │              │          │                  │            │          │（內含00000000│
 │    │              │              │          │                  │            │          │69號門號SIM卡 │
 │    │              │              │          │                  │            │          │壹張），沒收，│
 │    │              │              │          │                  │            │          │如全部或一部不│
 │    │              │              │          │                  │            │          │能沒收時，連帶│
 │    │              │              │          │                  │            │          │追徵其價額，或│
 │    │              │              │          │                  │            │          │以乙○○、賴良│
 │    │              │              │          │                  │            │          │庭之財產連帶抵│
 │    │              │              │          │                  │            │          │償之。        │
 ├──┼───────┼───────┼─────┼─────────┼──────┼─────┼───────┤
 │5   │97年9月10日 │均在臺中縣│以950元 │廖華山以其使用之門│乙○○販賣│乙○○處│未扣案之販賣│
 │    │下午1時29分許 │大里市○○路2 │販賣洛因毒│號0000000000號行動│第一級毒品，│有期徒刑捌│毒品所得新臺幣│
 │    │97年9月14日 │段與內元路口之│品1小包給 │電話與被告使用之門│累犯        │年陸月。  │玖佰伍拾元，沒│
 │    │下午4時10分   │黑糖冰店附近（│廖華山    │號0000000000號行動│            │          │收，如全部或一│
 │    │              │即臺中縣大里市│          │電話先行聯絡，約定│乙○○販賣│乙○○處│部不能沒收時，│
 │    │              │元堤路東海漁村│以950元 │購買海洛因之時間，│第一級毒品，│有期徒刑捌│以其財產抵償之│
 │    │              │、橋過去之公園│販賣海洛因│再由被告前往交易。│累犯        │年陸月。  │；又未扣案之行│
 │    │              │一帶附近）    │毒品1小包 │                  │            │          │動電話壹支（內│
 │    │              │              │給廖華山  │                  │            │          │含0000000000號│
 │    │              │              │          │                  │            │          │門號SIM卡壹張 │
 │    │              │              │          │                  │            │          │），沒收，如全│
 │    │              │              │          │                  │            │          │部或一部不能沒│
 │    │              │              │          │                  │            │          │收時，追徵其價│
 │    │              │              │          │                  │            │          │額，或以其財產│
 │    │              │              │          │                  │            │          │抵償之。      │
 │    │              │              │          │                  │            │          │              │
 │    │              │              │          │                  │            │          │未扣案之販賣│
 │    │              │              │          │                  │            │          │毒品所得新臺幣│
 │    │              │              │          │                  │            │          │玖佰伍拾元，沒│
 │    │              │              │          │                  │            │          │收，如全部或一│
 │    │              │              │          │                  │            │          │部不能沒收時，│
 │    │              │              │          │                  │            │          │以其財產抵償之│
 │    │              │              │          │                  │            │          │；又未扣案之行│
 │    │              │              │          │                  │            │          │動電話壹支（內│
 │    │              │              │          │                  │            │          │含0000000000號│
 │    │              │              │          │                  │            │          │門號SIM卡壹張 │
 │    │              │              │          │                  │            │          │），沒收，如全│
 │    │              │              │          │                  │            │          │部或一部不能沒│
 │    │              │              │          │                  │            │          │收時，追徵其價│
 │    │              │              │          │                  │            │          │額，或以其財產│
 │    │              │              │          │                  │            │          │抵償之。      │
 └──┴───────┴───────┴─────┴─────────┴──────┴─────┴───────┘
附表二、
 ┌──┬─────┬──────┬─────┬─────┬─────┐
 │編號│時間      │地點        │轉讓毒品  │所犯罪名  │所處刑度  │
 │    │          │            │品名及數量│          │          │
 ├──┼─────┼──────┼─────┼─────┼─────┤
 │ 1  │97.08.15. │丙○○住處  │第一級毒品│乙○○轉讓│處有期徒刑│
 │    │          │（臺中縣大里│海洛因1小 │第一級毒品│柒月。    │
 │    │          │市○○街100 │包（1次施 │，累犯    │          │
 │    │          │號2樓之1）  │用份量，置│          │          │
 │    │          │            │入注射針筒│          │          │
 │    │          │            │內約有5格 │          │          │
 │    │          │            │之份量）  │          │          │
 ├──┼─────┼──────┼─────┼─────┼─────┤
 │ 2  │97.08.16. │同上        │同上      │同上      │同上      │
 ├──┼─────┼──────┼─────┼─────┼─────┤
 │ 3  │97.08.17. │同上        │同上      │同上      │同上      │
 ├──┼─────┼──────┼─────┼─────┼─────┤
 │ 4  │97.08.18. │同上        │同上      │同上      │同上      │
 ├──┼─────┼──────┼─────┼─────┼─────┤
 │ 5  │97.08.19. │同上        │同上      │同上      │同上      │
 ├──┼─────┼──────┼─────┼─────┼─────┤
 │ 6  │97.08.20. │同上        │同上      │同上      │同上      │
 ├──┼─────┼──────┼─────┼─────┼─────┤
 │ 7  │97.08.21. │同上        │同上      │同上      │同上      │
 ├──┼─────┼──────┼─────┼─────┼─────┤
 │ 8  │97.08.22. │同上        │同上      │同上      │同上      │
 ├──┼─────┼──────┼─────┼─────┼─────┤
 │ 9  │97.08.23. │同上        │同上      │同上      │同上      │
 ├──┼─────┼──────┼─────┼─────┼─────┤
 │ 10 │97.08.24. │同上        │同上      │同上      │同上      │
 ├──┼─────┼──────┼─────┼─────┼─────┤
 │ 11 │97.08.25. │同上        │同上      │同上      │同上      │
 ├──┼─────┼──────┼─────┼─────┼─────┤
 │ 12 │97.08.26. │同上        │同上      │同上      │同上      │
 ├──┼─────┼──────┼─────┼─────┼─────┤
 │ 13 │97.08.27. │同上        │同上      │同上      │同上      │
 ├──┼─────┼──────┼─────┼─────┼─────┤
 │ 14 │97.08.28. │同上        │同上      │同上      │同上      │
 ├──┼─────┼──────┼─────┼─────┼─────┤
 │ 15 │97.08.29. │同上        │同上      │同上      │同上      │
 ├──┼─────┼──────┼─────┼─────┼─────┤
 │ 16 │97.08.30. │同上        │同上      │同上      │同上      │
 ├──┼─────┼──────┼─────┼─────┼─────┤
 │ 17 │97.08.31. │同上        │同上      │同上      │同上      │
 ├──┼─────┼──────┼─────┼─────┼─────┤
 │ 18 │97.09.01. │同上        │同上      │同上      │同上      │
 ├──┼─────┼──────┼─────┼─────┼─────┤
 │ 19 │97.09.02. │同上        │同上      │同上      │同上      │
 ├──┼─────┼──────┼─────┼─────┼─────┤
 │ 20 │97.09.03. │同上        │同上      │同上      │同上      │
 ├──┼─────┼──────┼─────┼─────┼─────┤
 │ 21 │97.09.04. │同上        │同上      │同上      │同上      │
 ├──┼─────┼──────┼─────┼─────┼─────┤
 │ 22 │97.09.05. │同上        │同上      │同上      │同上      │
 ├──┼─────┼──────┼─────┼─────┼─────┤
 │ 23 │97.09.06. │同上        │同上      │同上      │同上      │
 ├──┼─────┼──────┼─────┼─────┼─────┤
 │ 24 │97.09.07. │同上        │同上      │同上      │同上      │
 ├──┼─────┼──────┼─────┼─────┼─────┤
 │ 25 │97.09.08. │同上        │同上      │同上      │同上      │
 ├──┼─────┼──────┼─────┼─────┼─────┤
 │ 26 │97.09.09. │同上        │同上      │同上      │同上      │
 ├──┼─────┼──────┼─────┼─────┼─────┤
 │ 27 │97.09.10. │同上        │同上      │同上      │同上      │
 ├──┼─────┼──────┼─────┼─────┼─────┤
 │ 28 │97.09.11. │同上        │同上      │同上      │同上      │
 ├──┼─────┼──────┼─────┼─────┼─────┤
 │ 29 │97.09.12. │同上        │同上      │同上      │同上      │
 ├──┼─────┼──────┼─────┼─────┼─────┤
 │ 30 │97.09.13. │同上        │同上      │同上      │同上      │
 ├──┼─────┼──────┼─────┼─────┼─────┤
 │ 31 │97.09.14. │同上        │同上      │同上      │同上      │
 ├──┼─────┼──────┼─────┼─────┼─────┤
 │ 32 │97.09.15. │同上        │同上      │同上      │同上      │
 ├──┼─────┼──────┼─────┼─────┼─────┤
 │ 33 │97.09.16. │同上        │同上      │同上      │同上      │
 ├──┼─────┼──────┼─────┼─────┼─────┤
 │ 34 │97.09.17. │同上        │同上      │同上      │同上      │
 ├──┼─────┼──────┼─────┼─────┼─────┤
 │ 35 │97.09.18. │同上        │同上      │同上      │同上      │
 ├──┼─────┼──────┼─────┼─────┼─────┤
 │ 36 │97.09.19. │同上        │同上      │同上      │同上      │
 ├──┼─────┼──────┼─────┼─────┼─────┤
 │ 37 │97.09.20. │同上        │同上      │同上      │同上      │
 ├──┼─────┼──────┼─────┼─────┼─────┤
 │ 38 │97.09.21. │同上        │同上      │同上      │同上      │
 ├──┼─────┼──────┼─────┼─────┼─────┤
 │ 39 │97.09.22. │同上        │同上      │同上      │同上      │
 ├──┼─────┼──────┼─────┼─────┼─────┤
 │ 40 │97.09.23. │同上        │同上      │同上      │同上      │
 ├──┼─────┼──────┼─────┼─────┼─────┤
 │ 41 │97.09.24. │同上        │同上      │同上      │同上      │
 ├──┼─────┼──────┼─────┼─────┼─────┤
 │ 42 │97.09.25. │同上        │同上      │同上      │同上      │
 ├──┼─────┼──────┼─────┼─────┼─────┤
 │ 43 │97.09.26. │同上        │同上      │同上      │同上      │
 ├──┼─────┼──────┼─────┼─────┼─────┤
 │ 44 │97.09.27. │同上        │同上      │同上      │同上      │
 ├──┼─────┼──────┼─────┼─────┼─────┤
 │ 45 │97.09.28. │同上        │同上      │同上      │同上      │
 ├──┼─────┼──────┼─────┼─────┼─────┤
 │ 46 │97.09.29. │同上        │同上      │同上      │同上      │
 ├──┼─────┼──────┼─────┼─────┼─────┤
 │ 47 │97.08.15.~│同上        │同上      │同上      │同上      │
 │    │97.09.29. │            │          │          │          │
 │    │間某日    │            │          │          │          │
 ├──┼─────┼──────┼─────┼─────┼─────┤
 │ 48 │97.08.15.~│同上        │同上      │同上      │同上      │
 │    │97.09.29. │            │          │          │          │
 │    │間某日    │            │          │          │          │
 └──┴─────┴──────┴─────┴─────┴─────┘
附錄論罪科刑法條
所犯法條
毒品危害防制條例第4條
製造、運輸、販賣第一級毒品者，處死刑或無期徒刑；處無期徒
刑者，得併科新臺幣 1 千萬元以下罰金。
製造、運輸、販賣第二級毒品者，處無期徒刑或7年以上有期徒
刑，得併科新臺幣 7 百萬元以下罰金。
製造、運輸、販賣第三級毒品者，處5年以上有期徒刑，得併科
新臺幣 5 百萬元以下罰金。
製造、運輸、販賣第四級毒品者，處3年以上10年以下有期徒刑
，得併科新臺幣 3 百萬元以下罰金。
製造、運輸、販賣專供製造或施用毒品之器具者，處1年以上7年
以下有期徒刑，得併科新臺幣 1 百萬元以下罰金。
前五項之未遂犯罰之。
毒品危害防制條例第8條
轉讓第一級毒品者，處1年以上7年以下有期徒刑，得併科新臺幣
1 百萬元以下罰金。
轉讓第二級毒品者，處6月以上5年以下有期徒刑，得併科新臺幣
70 萬元以下罰金。
轉讓第三級毒品者，處3年以下有期徒刑，得併科新臺幣30萬元
以下罰金。
轉讓第四級毒品者，處1年以下有期徒刑，得併科新臺幣10萬元
以下罰金。
前四項之未遂犯罰之。
轉讓毒品達一定數量者，加重其刑至二分之一，其標準由行政院
定之。
中華民國刑法第30條
幫助他人實行犯罪行為者，為幫助犯。雖他人不知幫助之情者，
亦同。
幫助犯之處罰，得按正犯之刑減輕之。

司法院資訊處製作；財團法人民間司法改革基金會備份。
